臺灣臺中地方法院民事判決　九十一年度訴字第一○三一號
　　原　　　告　丁○○
　　訴訟代理人　丙○○
　　被　　　告　甲○○
右當事人間請求損害賠償事件，本院判決如左：
    主      文
被告應給付原告新台幣貳拾參萬壹仟伍佰陸拾捌元，及自民國九十年九月十三日起至
清償日止，按週年利率百分之五計算之利息。
原告其餘之訴駁回。
訴訟費用由被告負擔四分之一；餘由原告負擔。
本判決關於原告勝訴部分，於原告以新台幣柒萬捌仟元為被告供擔保後，得假執行。
但被告如於假執行程序實施前，以新台幣貳拾參萬壹仟伍佰陸拾捌元為原告預供擔保
，得免為假執行。
原告其餘假執行之聲請駁回。
    事      實
甲、原告方面：
一、聲明：被告應給付原告新台幣（下同）九十一萬零五百八十二元，及自起訴狀繕
    本送達翌日起至清償日止，按週年利率百分之五計算之利息。願供擔保，請准宣
    告假執行。
二、陳述：
  (一)被告於民國八十九年六月三日二十三時許，駕駛ＡＬ－７１５５號自小客車由台
    中縣神岡鄉○○路五四八巷直行至中山路欲左轉時，違規占用來車道搶先左轉，
    致與共同原告乙○○（另以裁定駁回）所騎乘後載原告謝徐蔥之ＫＢＶ－４５１
    號機車擦撞，致原告謝徐蔥受有頭部外傷、腦震盪、右胸挫傷、腹部挫傷、左大
    腿挫擦傷、左脛腓骨骨折、左膝及前脛踝部挫裂傷等傷害，原告乙○○之機車亦
    因而損壞。
  (二)依民法第一百八十四條第一項前段、第一百九十一條之二等規定請求被告負侵權
    行為損害賠償責任。其金額分述如下：
    (1)醫療費用二十八萬五千六百八十二元，包括：(1)佑安醫院醫療費用六千七百十
      二元、一萬四千七百二十四元，(2)慈愛看護中心看護費十四萬零八百元，(3)陳
      松整復所十萬零五千六百元、一萬七千七百元，(4)天莘中醫診所一萬一千三百
      元。
    (2)原告長子謝坤成、前往醫院探視原告，請假十五天損失薪資一萬元；原告次子
      丙○○探視原告，請假十天損失薪資一萬五千元，合計二萬五千元。
    (3)精神慰撫金六十萬元。
三、證據：提出診斷證明書三紙、醫療費用收據三份、機車修理估價單、在職證明書
    、調解不成立證明書各乙件為證。
乙、被告方面：
一、聲明：駁回原告之訴；如受不利判決，願供擔保免為假執行。
二、陳述：
  (一)事發當時，該台中縣神岡鄉○○路五四八巷肇事地點路口交通號誌方由紅燈轉為
    綠燈，再依事故現場乙○○已橫越中山路至五四八巷路口，足見其係於五五一巷
    號誌尚未轉換為綠燈即行駛穿越中山路，且車速甚快，況刑事判決亦認定乙○○
    與有過失，原告主張被告應負全部賠償責任，自非合理。
  (二)原告提出陳松整復所之醫療費用收據，惟整復所之整、接骨乃屬民俗療法，而非
    正統之醫療行為，則其是否確屬醫療上必要，且原告丁○○有無捨正統醫療行為
    而採費用較高之整復所接骨行為之必要？其費用是否均係醫療上必要之支出？尤
    其，該醫療費用上所載「租住」費用二萬六千八百元，顯非醫療上必要之支出；
    又天莘中醫診所所載「膝及小腿挫傷、腰部挫傷」，未能證明與本件車禍有關。
    另依全民健康保險法第八十二條之規定，被保險人因汽車交通事故而由全民健保
    提供醫療給付者，全民健康保險之保險人得向強制汽車責任險之保險人代位請求
    該項給付。而依強制汽車責任保險法第三十條規定，於該範圍內，加害人或強制
    汽車責任險之被保險人之損害賠償責任即因而減免。被告所駕駛之自小客車保有
    強制汽車責任險，則依前開判決意旨，原告丁○○不得再向被告請求賠償。又依
    原告提出之看護費用收據，慈愛看護中心位於南投市，其既自承居住於彰化縣田
    尾鄉之陳松整復所，自無另居住於該看護中心之可能。原告之子之工作損失應不
    得請求，原告請求之精神慰撫金過高。再者，原告乙○○既有過失，被告亦得援
    引民法第二百二十四條之規定減輕對後座乘客原告丁○○之賠償金額。
三、證據：提出強制汽車責任險保險卡乙件為證。
丙、本院依職權調閱本院九十年度交易字第四三九號刑事卷宗全卷，並依職權向佑安
    醫院、陳松整復所、天莘中醫診所函查原告所受傷害、醫療費用及所為處置。
    理      由
一、原告主張：被告於八十九年六月三日二十三時許，駕駛ＡＬ－７１５５號自小客
    車，由台中縣神岡鄉○○路五四八巷直行至中山路欲左轉時，違規占用來車道搶
    先左轉，致與乙○○所騎乘後載原告丁○○之ＫＢＶ－４５１號機車擦撞，致原
    告謝機車擦撞，致原告受有頭部外傷、腦震盪、右胸挫傷、腹部挫傷、左大腿挫
    擦傷、左脛腓骨骨折、左膝及前脛踝部挫裂傷等傷害，爰依民法第一百八十四條
    第一項前段、第一百九十一條之二侵權行為之規定，請求第一百九十三條第一項
    、第一百九十五條第一項（精神慰撫金）及民法第二百十六條（所受損害、所失
    利益）範圍之賠償；被告則以：事發當時乙○○未等待燈號變換為綠燈即行駛，
    且車速甚快而與有過失，原告所要求之各項損失金額均有不實等語，資以抗辯。
二、經查本件被告於前開時地駕駛自小客車，本應注意車前狀況，且應注意轉彎車不
    得占用來車道搶先左轉，而依當時天氣晴朗，夜間有照明設備，路面乾燥、無缺
    陷及無障礙物，視距良好，又無不能注意之情事，詎其能注意，竟疏未注意，於
    等燈號由紅燈甫換成綠燈時，貿然占用來車道搶先左轉，因而肇事，適原告乘坐
    乙○○所騎乘之右揭車號機車，沿中山路（由南往北方向）以時速二十五公里速
    度直行至五四八巷而來，以時速二十五公里行駛，乙○○亦疏未注意車前狀況，
    其機車左側與被告之車輛左前角保險桿發生擦撞，致原告受左大腿挫擦傷、右脛
    腓骨骨折、右胸挫傷、右顳挫擦傷之傷害，故被告對於上開車禍自有過失，惟乙○○騎機車亦與有過失，而被告對於原告上開過失傷害行為，其刑事部分，經本
    院九十年度交易字第四三九號刑事判決處有期徒刑二月確定，原告依侵權行為之
    法律關係，請求被告賠償其財產上及非財產上之損害，自屬有據。
三、按因故意或過失，不法侵害他人之權利者，負損害賠償責任。汽車、機車或其他
    非依軌道行駛之動力車輛，在使用中加損害於他人者，駕駛人應賠償因此所生之
    損害。不法侵害他人之身體、健康、名譽、自由．．．者，被害人雖非財產上之
    損害，亦得請求賠償相當之金額。又損害賠償，除法律另規定或契約另有訂定外
    ，應以填補債權人所受損害及所失利益為限。依通常情形或依已定之計劃或其他
    特別情事，可得預期之利益者，視為所失利益。民法第一百八十四條第一項前段
    、第一百九十一條之二、第一百九十三條第一項及第一百九十五條第一項前段、
    第二百十六條，分別定有明文。原告得依侵權行為之法律關係請求被告負損害賠
    償責任，已如前述，茲就其請求之各項費用審酌於后。
  (一)醫療費用（含骨折整骨復位、復健等）部分：原告主張其受傷後，經送台中縣神
    岡鄉○○村○○路佑安醫院住院治療三天，轉送彰化縣田尾鄉陳松整復所住院治
    療至八十九年八月十日止，復至桃園縣天莘中醫診所就診二十一次，支出醫療費
    用，包括佑安醫院醫藥費六千七百十二元（自付部分）、一萬四千七百二十四元
    （健保給付部分）、陳松整復所十二萬三千三百元、天莘中醫診所一萬一千三百
    元等情，業據提出診斷證明書三紙及醫療費用收據三份為證。惟被告就上開陳松
    整復所、天莘中醫診所之醫藥費用有爭執，經查：陳松整復所之九十一年七月二
    十二日覆本院函記載：「謝徐蔥女士於八十九年六月五日主訴坐機車撞倒受傷來
    本所接受治療，就Ｘ光片顯示謝徐女士為左足脛骨及腓骨骨折、左側股骨骨折。
    本所依謝徐女士Ｘ光片骨折部位其療程如次：「一、先整骨復位後，以木板將其
    骨折處外固定再敷挫傷外用藥膏後包紮治療，並須每天敷換藥。二、另由中醫師
    開立內服藥丸、滋養要帖、藥粉以幫助病患復原。三、等骨折癒合，過程可分：
    (1)整骨後骨折後血腫形成(2)血腫逐漸機化：骨內、外膜處開始形成骨樣組織。骨
    膜長出癒合後，拆除固定板復健。依每人體質差異、骨折部位、年齡等條件不同
    ，成人全部療程約二至四個月。」、「因謝徐蔥女士左腳同時多處骨折，股骨為
    人體最長最粗的管狀骨，它可承受較大的負重力、行走、跑跳等下肢活動，為重
    要的傳導和支撐作用。骨的兩端有較多的松質骨，但骨幹的密質很致密所以骨幹
    骨折的癒合需要較長時間塑型，才能恢復正常強度。又股骨較不易固定即使經整
    骨後，若移動過大或固定不佳將有再次移位可能，因此須在床上平躺每天換藥，
    不宜走動直至骨膜癒合。因謝徐女士當時為六十八歲，在骨質的生長骨膜的覆合
    度均會相較遲緩，本所為方便遠處病患考量，不便移動須每天換藥等狀況提供房
    間租住。」、「謝徐女士因骨折多處在本所租住六十七日應為最基本需要療程」
    、「病患在出院時骨幹骨尚未痊癒病患有再回本所門診敷換藥八次，骨折處骨膜
    應覆合」等語，堪認上開陳松整復所之骨折整骨復位費用為必要。惟天莘中醫診
    所係八十九年九月二十日至同年十二月三日之醫療費用支出，依原告提出之診斷
    書所載病明為「膝及小腿挫傷、腰部挫傷」，未能認係本件車禍所生之傷害，即
    難予准許。又全民健康保險法第八十二條規定：「保險對象因汽車交通事故，經
    本保險提供醫療給付者，本保險之保險人得向強制汽車責任保險之保險人代位請
    求該項給付。」全民健康保險法為保險法之特別法，依特別法優於普通法之原則
    ，全民健康保險法第八十二條應優先於保險法第一百三十五條、第一百零三條之
    規定而為適用。從而全民健康保險之被保險人因汽車交通事故，經全民健康保險
    提供醫療給付者，全民健康保險之保險人自得向強制汽車責任保險之保險人代位
    請求該項給付。而依強制汽車責任保險法第三十條規定，於該範圍內，加害人或
    強制汽車責任保險之被保險人之損害賠償責任即因而解免，全民健康保險被保險
    人對於加害人之損害賠償請求權亦因而喪失（最高法院八十八年度台上字第三五
    三號民事判決參照）。本件被告駕駛上開自小客車，保有強制汽車責任險，業據
    被告提出強制汽車責任險保險卡乙件為證，則依上開說明，原告在佑安醫院健保
    所給付之醫療費用一萬四千七百二十四元部分，原告即不得再為行使。是原告上
    開部分之請求，在十三萬零十二元之範圍內，洵屬正當，應予准許，逾此部分，
    即不應准許。
  (二)看護費部分：原告主張於八十九年六月七日至八十九年八月十日支付看護費用十
    四萬零八百元，有慈愛看護中心收據乙紙可憑，而原告在上開期間既因整骨復位
    而須租住於陳松整復所內，且宜在床上平躺每天換藥，不宜走動直至骨膜癒合，
    已如前述，原告主張其上開期間共六十七日有看護必要，並支付上開費用，即屬
    有據，故原告此部分之請求，應得准許。
  (三)子女前往探視之所生損害及其費用：原告主張其長子謝坤成、前往醫院探視原告
    ，請假十五天損失薪資一萬元；原告次子丙○○探視原告，請假十天損失薪資一
    萬五千元，合計二萬五千元等情，固據提出在職證明書二件為憑，惟此部分並非
    原告所受之損害，又實務上雖就親屬受傷，而由親屬代為照顧被害人起居之情形
    ，評價為金錢，准許被害人向加害人請求受有相當看護費用之損害（最高法院八
    十一年台上字第七四九號民事判決要旨參照），惟原告在上開期間已僱用專職之
    看護工負責看護，自與上開由親屬看護之情形不同，故原告此部分之請求，應不
    得准許。
  (四)精神慰藉金：按非財產上損害之慰撫金數額，應斟酌加害行為、兩造身分、地位
    、家庭經濟或能力及被害人所受痛苦之程度等一切情狀而予酌定。本院衡以原告
    丁○○係二十二年七月二日生，已婚，女性，係家庭主婦，在家操持家務及帶孫
    兒，其因本件車禍受有上開傷害，自受有痛苦，被告二十四年五月二十五日生，
    為退休公務員，家境小康，被告過失之程度等情狀，認為原告之精神上損害應以
    六萬元之慰撫金為相當。
四、惟按損害之發生或擴大，被害人與有過失者，法院得減輕賠償金額，或免除之；
    前項規定，於被害人之代理人或使用人與有過失者，準用之。民法第二百十七條
    第一項、第三項定有明文。查上開車禍之發生，除係因被告疏未注意，於等燈號
    由紅燈甫換成綠燈時，貿然占用來車道搶先左轉，因而肇事，適原告乘坐乙○○
    所騎乘之右揭車號機車以時速二十五公里行駛，乙○○亦疏未注意車前狀況致發
    生擦撞，業經本院九十年度交易字第四三九號刑事判決審認屬實，本院經調閱上
    開刑事卷宗後，亦同此認定，是原告之使用人乙○○亦與有過失，爰依上開條文
    意旨，減經被告賠償之數額百分之三十。
五、從而，原告依民法第一百八十四條第一項前段、第一百九十一條之二侵權行為之
    法律關係，請求被告給付二十三萬一千五百六十八元（計算式 (130012＋140800
    ＋60000) ×70%＝231568，元以下四捨五入），暨自起訴狀繕本送達之翌日（即
    九十年九月十三日）起至清償日止，按年息百分之五計算之法定遲延利息，洵屬
    正當，應予淮許。至原告逾此部分之請求於法無據，不應准許，應予駁回。
六、又兩造均陳明願供擔保，聲請宣告假執行及免為假執行，經核原告勝訴部分，核
    無不合，爰酌定相當之擔保金額宣告之；至原告敗訴部分，其假執行之聲請，業
    因訴之駁回，而失所附麗，自應併予駁回。
七、本件事證已明，兩造其餘之主張與舉證，經核均與本院前揭認定無礙，爰不一一
    論述。
據上論結，本件原告之訴為一部有理由，一部無理由，依民事訴訟法第七十九條但書
、第三百九十條第二項、第三百九十二條，判決如主文。
中　　　華　　　民　　　國　　九十一　　年　　十二　　　月　　十二　　　日
                                臺灣臺中地方法院民事第三庭
~B法　　　官　林慧貞
右為正本係照原本作成
如對本判決上訴須於判決送達後二十日內向本院提出上訴狀
中　　　華　　　民　　　國　　九十一　　年　　　十二　　　月　十六　　　日
~B法院書記官
